臺灣新竹地方法院行政訴訟判決　
                                      111年度交字第36號
原      告  邱信國
被      告  交通部公路總局新竹區監理所

代  表  人  吳季娟
上列當事人間交通裁決事件，原告不服民國 110年12月29日竹監
裁字第50-E30P93280號違反道路交通管理事件裁決，提起行政訴
訟，本院判決如下：
    主  文
原告之訴駁回。
訴訟費用新臺幣參佰元由原告負擔。
    事實及理由
一、程序事項：
    本件因屬不服被告所為道路交通管理處罰條例（下稱道交條
    例）第8條之裁決而提起撤銷訴訟，依行政訴訟法第237條之
    7規定，不經言詞辯論，逕行裁判，合先敘明。
二、事實概要：
    原告於民國（下同）110年10月12日7時11分許 ，駕駛車號0
    00-0000號自小客車（下稱系爭車輛），行經新竹市東區台6
     8線(東區；台68竹東過來；下稱系爭路口)，經民眾檢舉，
    經新竹市警察局第二分局（下稱舉發機關）員警檢視檢舉影
    像後，認定其有「行駛快速公路違規使用路肩」之事實，而
    製發第E30P93280號舉發違反道路交通管理事件通知單（下
    稱舉發通知單）逕行舉發，原告屆期到案後提出陳述，被告
    認原告有「行駛快速公路違規使用路肩」之違規事實，而依
    道路交通管理處罰條例第33條第1項第9款之規定，於110年1
    2月29日以竹監裁字第50-E30P93280號裁決書（下稱原處分
    ），裁處原告罰鍰新臺幣（下同）4000元、記違規點數1點
    ，原告不服，提起本件行政訴訟。
三、本件原告主張略以：
    原告行駛於此路段時前方車輛皆已分兩車道行駛，且新竹有
    多數快速道路下閘道路段及分兩車道行駛之情事，原告因而
    被誘導行駛，故原告不服等語，並聲明：原處分撤銷；訴訟
    費用由被告負擔。
四、被告則答辯略以：
（一）本案經舉發機關111年3月7日以竹市警二分五字第1110006
      305號函復略以，…二、有關本案陳述人稱「...新竹有多
      數快速道路下閘道路段即分2車道行駛之情事，因而被誘
      導行駛」一節 ，經查該路段閘到下經國橋往科學園區方
      向，該路段皆屬單一車道設計，其車道2側沿線皆標繪寬1
      5公分白實線，參照道路交通標誌標線號誌 設 置規則第1
      83條規定：「路面邊線，用以指示路肩或路面外側邊緣之
      界線。其線型為白實線，線寬為十五公分，整段設置。」
      又按管制規則第2條規定：「…十七、路肩：指設於車道之
      外側，路面邊線與護欄或邊溝間之部分。」 ，爰此該路
      段白實線左右兩側自屬前揭規則所定之「路肩」，在該車
      輛駛入通往新竹科學園區閘道時，即能明確分辨該路段屬
      單一車道，並嚴禁跨越路面限於路肩行駛或超越前車，其
      道路標線設計應無混淆不清之情形。本案依違反處罰條例
      第33條第1項第9款「行駛快速道路違規行駛路肩」之規定
      予以舉發無訛等語 。
（二）經檢視本案採證資料，影像時間0000-00-00 00:11:46-07
       : 12: 11，可見原告車輛車頭出現於畫面右側，並可見
      右側路面上劃有分隔路肩與車道之路面邊線，斯時原告車
      輛車身已明顯跨越路面邊線行駛於路肩，並橫跨路面邊線
      持續向前行駛。又車輛行駛於快速公路時，本應依規定行
      駛於車道之内，禁止跨行車道或行駛於路肩，且禁止行駛
      路肩之行為，亦不以全部車身均行駛於路肩為限，縱僅有
      部分車身行駛於路肩，亦為該處罰條款所禁止之行駛路肩
      行為。並聲明：原告之訴駁回，訴訟費用由原告負擔。
五、本院之判斷：
（一）按「本規則所用名詞，釋義如下：一、高速公路︰指其出
      入口完全控制，中央分隔雙向行駛，除起迄點外，並與其
      他道路立體相交，專供汽車行駛之公路。二、快速公路：
      指除高速公路外，其出入口完全或部分控制，中央分隔雙
      向行駛，並得與主、次要道路立體相交或平面相交，專供
      汽車行駛之公路。…。十三、交流道︰指高速公路與快速公
      路相互間，高速公路或快速公路與其他道路連接，以匝道
      構成立體相交之部分。十四、匝道︰指交流道中為加減速
      車道及主線車道與其他道路間之連接部分。…。十七、路
      肩︰指設於車道之外側，路面邊線與護欄或邊溝間之部分
      。」，高速公路及快速公路交通管制規則第2條第1項第1
      款、第2款、第13款、第14款、第17款分別定有明文。是
      「匝道」之定義，既明定於高速公路及快速公路交通管制
      規則第2條第1項第14款，依文義或體系解釋，其屬於快速
      道路結構之一部分，乃係當然之理。
（二）次按「汽車行駛…快速道路，不得在路肩上行駛，…。」；
      「汽車行駛於…快速公路…，不遵使用限制、禁止、行車管
      制及管理事項之管制規則而有未依規定使用路肩者，處汽
      車駕駛人3,000元以上6,000元以下罰鍰。」、「對於違反
      本條例之行為者，民眾得敘明違規事實或檢具違規證據資
      料，向公路主管或警察機關檢舉，經查證屬實者，應即舉
      發。」、「汽車駕駛人之行為有下列情形之一，當場不能
      或不宜攔截製單舉發者，得逕行舉發：…七、經以科學儀
      器取得證據資料證明其行為違規。」「前項第七款之科學
      儀器應採固定式，並定期於網站公布其設置地點。但汽車
      駕駛人之行為屬下列情形之一者，不在此限：…二、行駛
      路肩。」、「第一項逕行舉發，應記明車輛牌照號碼、車
      型等可資辨明之資料，以汽車所有人為被通知人製單舉發
      。」、「汽車駕駛人有下列各款所列條款之一者，除依原
      條款處罰鍰外，並予記點：一、有第33條第 1項…情形之
      一者，各記違規點數一點。」、「大型重型機車，除本條
      例另有規定外，比照小型汽車適用其行駛及處罰規定。」
      ，高速公路及快速公路交通管制規則第9條第1項第2款、
      道路交通管理處罰條例第33條第1項第9款、第7條之1前段
      、第7條之2第1項第7款、第2項第2款、第4項、第63條第1
      項第1款、第92條第6項前段亦分別著有明文。
（三）又汽車行駛高速公路及快速公路，除經高速公路及快速公
      路管理機關或警察機關，指定時段於高速公路及快速公路
      特定匝道或路段之車道、路肩，開放車輛通行，或遇有濃
      霧、濃煙、強風、大雨或其他特殊狀況，甚或類此特殊狀
      況，致能見度甚低或嚴重影響行車安全時，得暫停路肩，
      並顯示危險警告燈，惟待視線清晰時，應即恢復行駛，又
      或因機件故障或其他緊急情況無法繼續行駛時，應滑離車
      道，在路肩上停車待援，但不得逾2小時，或待停駐路肩
      原因排除後，須自路肩駛入外側車道，此業經高速公路及
      快速公路交通管制規則第5條第1項、第9條第1項第 2款、
      第12條第1項、第13條、第15條第1項、第19條第3項、第2
      5條第1項第 1款等規定著有明文。故汽車行駛於快速公路
      ，除有前揭情形而得使用路肩外，否則無待告示，原則上
      即禁止行駛於路肩，抑或利用路肩超越前車。
（四）查前揭事實概要欄所載之事實，為兩造所不爭執，並案件
      暨影像明細表查詢、原處分裁決書附卷可稽，是此部分事
      實，應堪認為真。是本件有爭執者，即在原告是否有有未
      依規定使用路肩之違規行為？
（五）經檢視本案採證照片，可見原告車輛行駛於畫面右側，並
      可見右側路面上劃有分隔路肩與車道之路面邊線，原告車
      輛車身右側已明顯跨越路面邊線行駛於路肩，並橫跨路面
      邊線向前行駛（見本院卷第23頁）。又本件原告遭舉發之
      地點係在新竹市東區台68線快速道路東向出口匝道處，此
      亦為原告所不爭執，而該處既為連接省道台68線快速道路
      與其他道路之交流道中，為加減速車道及主線車道與其他
      道路間之連接部分，揆之首揭法規及說明，自屬快速道路
      之一部分，而為高速公路及快速公路交通管制規則第2條
      第1項第17款有關路肩定義所指之「車道」，並應受上揭
      道路交通管理處罰條例第33條、高速公路及快速公路交通
      管制規則第9條等規定之規範，車輛行駛於快速公路時 ，
      本應依規定行駛於車道之内，禁止跨行車道或行駛於路肩
      ，且禁止行駛路肩之行為，亦不以全部車身均行駛於路肩
      為限，縱僅有部分車身行駛於路肩，亦為該處罰條款所禁
      止之行駛路肩行為。堪認系爭車輛於前揭事實欄所載時間
      地點，確有行駛快速道路路肩之行為。
（六）另原告於訴狀所稱行駛於此路段時前方車輛皆已分兩車道
      行駛，且新竹有多數快速道路下匝道路段即分兩車道行 
      駛，因而被誘導行駛等情，惟查原告既為合法考領汽車駕
      駛執照之人，對於路肩之設置目的及使用限制，自不可諉
      為不知，而藉此主張前方車輛已分兩車道行駛為由即逕自
      跨越路面邊線而行駛於路肩，且如遇有車流量較多或交通
      壅塞之情形，應循序等候，並妥適連貫前進，不得任意違
      規行駛路肩；否則，如容許駕駛人僅因個人考量或判斷行
      駛路肩，該情況將導致路肩壅塞，倘有特殊事故時，將嚴
      重影響公務車或其他救援車輛之行進。況由本件檢舉照片
      可見，透過檢舉人行車紀錄器畫面可見本件檢舉人所駕駛
      之車輛車身乃完全行駛於道路上，亦無必需跨越邊線行駛
      路肩之情事（見本院卷第23頁照片），故原告前開之主張
      ，尚不足作為其違規行駛路肩而拒絕受罰之正當理由 。
六、綜上，原告駕駛系爭車輛，於前揭事實概要欄所載時地，確
    有未依規定使用路肩之違規行為，核其事證已臻明確，舉發
    機關據以製單舉發，被告並依道路交通管理處罰條例第33條
    第1項第9款、第85條第1項之規定，裁處原告罰鍰4000元，
    並記違規點數1點，核無違誤。是原告訴請撤銷原處分，為
    無理由，應予駁回。又本件訴訟得不經言詞辯論為之，併予
    敘明。
七、本件判決基礎已臻明確，兩造其餘之攻擊防禦方法及訴訟資
    料經本院斟酌後，核與判決不生影響，無一一論述之必要，
    併予敘明。
八、本件第一審裁判費為300元，應由原告負擔，爰確定第一審
    訴訟費用額如主文第2項所示。
九、據上論結，本件原告之訴為無理由，依行政訴訟法第 237條
    之7、第237條之8第1項、第98條第1項前段，判決如主文。
中　　華　　民　　國　　111 　年　　6 　　月　　29　　日
                  行政訴訟庭　法　官　李毓華 
以上正本係照原本作成。
如不服本判決，應於判決送達後20日內，向本院提出上訴狀並表
明上訴理由（原判決所違背之法令及其具體內容或依訴訟資料可
認為原判決有違背法令之具體事實），其未載明上訴理由者，應
於提出上訴後20日內向本院補提理由書（上訴狀及上訴理由書均
須按他造人數附繕本，如未按期補提上訴理由書，則逕予駁回上
訴），並應繳納上訴裁判費新臺幣750元。
中　　華　　民　　國　　111 　年　　7 　　月　　1 　　日
                              書記官  劉文倩